【裁判字號】    92,上更(一),77
【裁判日期】    920430
【裁判案由】    違反著作權法
【裁判全文】
臺灣高等法院高雄分院刑事判決                九十二年度上更(一)字第七十七號
    上訴人  台灣高雄地方法院檢察署檢察官
    被  告      甲○○
右上訴人因被告違反著作權法案件，不服臺灣高雄地方法院八十九年度訴字第二二二
五號中華民國八十九年十一月十三日第一審判決（起訴案號：臺灣高雄地方法院檢察
署八十九年度偵續一字第二四號），提起上訴，判決後經最高法院發回更審，本院判
決如左：
      主  文
原判決撤銷。
本件公訴不受理。
      理  由
一、公訴意旨略以：被告甲○○係高雄市三民區○○○路二八九號「競峰複合式生活
    館」之負責人，以出租影音光碟片為業，明知「ＬＩＳ太空號」、「刀峰戰士」
    、「頭號通緝犯」、「尖峰時刻」影片，均係中藝國際影視股份有限公司（下稱
    中藝公司）享有著作財產權之視聽著作，竟意圖出租營利，以每片新台幣（下同
    ）五、六百元之價格，向施義勇購入未經中藝公司同意或授權，擅自從外國輸入
    之前揭影音光碟片各一片，再自不詳時間起，基於常業之犯意，將前揭影音光碟
    片加上字匣、編號，出租予不特定客人。嗣於民國八十八年七月十六日下午三時
    二十分許，經警會同中藝公司代理人陳佳松，持搜索票前往上址查獲，並扣得「
    ＬＩＳ太空號」、「刀峰戰士」、「頭號通緝犯」（均含字匣）、「尖峰時刻」
    光碟片各一片、目錄四張及資料表二份，因認被告甲○○涉犯著作權法第九十四
    條之以犯同法第九十二條擅自以出租方法侵害他人著作權為常業罪嫌。
二、公訴人認被告甲○○涉犯著作權法第九十四條之以犯同法第九十二條擅自以出租
    方法侵害他人著作權為常業罪嫌，無非係以告訴人中藝公司代理人王怡心之指訴
    、證人施義勇之證述，及有授權書、行政院新聞局錄影節目審查合格證明書可憑
    等語，為其論據。
三、訊據被告甲○○堅決否認有何違反著作權法之犯行，辯稱：告訴人之告訴並不合
    法，我使用的或販售的光碟片，都是向原廠或原公司所出品的正版片買的，僅扣
    案之四片係施義勇合法輸入後再轉賣予我，該四片不是盜版片，是平行輸入，因
    量不大，不是專業出租的，我沒有犯罪，亦非常業犯等語。經查：
（一）本件扣案之上開四片光碟片係施義勇託其姊自國外寄回臺灣或自行上網訂購之
      情，業據證人施義勇於偵查中證述屬實（八十八年度偵字第一七九五七號卷第
      十二頁反面、第三十九頁、第六十一頁），又證人施義勇復證稱：因我有蒐集
      影光碟片之習慣，同部電影節目均僅購買一片，但有時因介紹者對片名（如中
      、英文）之說法不同，會重複購買，「刀峰戰士」、「尖峰時刻」二片即是，
      所以將該二片賣給甲○○，「ＬＩＳ太空號」、「頭號通緝犯」則分別係因劇
      情不佳及無翻譯不適合給外甥看，從而出售予甲○○等語；又告訴人中藝公司
      代理人陳佳松並於警訊中陳稱上開扣案之四片光碟片為平行輸入之物等語（警
      卷第四頁），告訴代理人黃子錡於本院前審訊問時亦陳稱扣案光碟片非盜拷之
      重製物（本院前審九十年一月十二日訊問筆錄），是本件扣案之四片光碟均為
      平行輸入之正版片無訛。
（二）又被告甲○○店內供出租之光碟影片有二百零二套影片，此有扣案目錄表可稽
      ，而扣案之「ＬＩＳ太空號」、「刀峰戰士」、「頭號通緝犯」、「尖峰時刻
      」光碟影片僅四片，占被告所開設店內光碟片二百○二套影片之五十分之一，
      因該有問題之光碟影片比例甚少，數量甚微，足見被告甲○○應係以經營正版
      、正規影片為業，並非以出租或販賣侵權光碟片為業，僅是該四片有問題而已
      ，該四光碟片有問題應只是一般意圖營利散布之範疇，並非常業犯之範疇，公
      訴人認被告甲○○係基於常業之犯意而出租該四片光碟片，尚有未洽，此外復
      查無其他確切証据証明被告甲○○係以出租或販賣侵權光碟片為業，應認被告
      甲○○並非基於常業犯意而為，被告甲○○若有犯罪，亦僅係犯違反著作權法
      第九十二條或第九十三條第三款、第八十七條第二款之罪（也有查獲扣案盜版
      光碟片甚多者如數百片而未以常業犯辦理之案例），公訴人認被告甲○○係犯
      著作權法第九十四條之以犯同法第九十二條擅自以出租方法侵害他人著作權為
      常業罪，尚有未洽。
（三）按著作權之授權利用，有專屬授權與非專屬授權之分。非專屬授權，著作財產
      權得授權多人，不受限制；專屬授權，則係獨占之許諾，著作財產權人不得再
      就同一權利更授權第三人使用，甚至授權人自己亦不得使用該權利。專屬授權
      之被授權人於其被授權之範圍內既獨占利用著作財產權，則其權利之被侵害與
      原著作財產權人之權利被侵害，並無不同，自係犯罪之直接被害人，而得依法
      提起告訴或自訴，此有最高法院八十六年度台上字第三六一號、八十六年度台
      非自第二０八號判決可資參照。又我國於九十年十一月十二日修正公布，同年
      月十四日生效之著作權法第三十七條第四項亦增訂：「專屬授權之被授權人在
      被授權範圍內，得以著作財產權人之地位行使權利。著作財產權人在專屬授權
      範圍內，不得行使權利」。是以專屬授權之被授權人才得提出告訴，若非專屬
      授權，則不得提出告訴。本件「ＬＩＳ太空號」、「刀峰戰士」、「頭號通
      緝犯」、「尖峰時刻」影片，均為美國新線影片公司享有著作財產權之視聽著
      作，而於八十六年七月十八日，授權中環股份有限公司（下稱中環公司）在台
      灣地區重製、銷售、發行上開影片之權利，再由中環公司再授權予告訴人中藝
      公司發行家用錄影帶、家用光碟、家用數位光碟，有授權書可憑。惟美國新線
      影片公司授權予中環公司，未表明係獨家享有之專屬授權，中環公司再授權予
      中藝公司，也未表明係專屬授權，此有其有授權書內容可稽，因其授權並非專
      屬授權，則中藝公司並非合法之告訴權人。又被授權人非經著作財產權人之同
      意，不得將其被授與之權利再授權第三人利用，著作權法第三十七條第二項規
      定甚明。本件美國新線影片公司之授權書亦無美國新線影片公司同意中環公司
      得轉授權之內容。
（四）扣案之「ＬＩＳ太空號」、「刀峰戰士」、「頭號通緝犯」、「尖峰時刻」光
      碟影片僅四片，占被告所開設店內光碟片二百○二套影片之五十分之一，因該
      有問題之光碟影片比例甚少，被告甲○○若有犯罪，亦僅係犯違反著作權法第
      九十二條或第九十三條第三款、第八十七條第二款之罪（有查獲扣案盜版光碟
      片甚多者如數百片者亦未以常業犯辦理），又著作權法第九十二條、第九十三
      條之罪，依同法第一百條前段須告訴乃論。因告訴人中藝公司並非專屬授權人
      ，則中藝公司並非合法之告訴權人。又被授權人非經著作財產權人之同意，不
      得將其被授與之權利再授權第三人利用，本件美國新線影片公司之授權書亦無
      美國新線影片公司同意中環公司得轉授權之內容，是中藝公司並非合法之告訴
      權人，依刑事訴訟法第三百零三條第三款規定須諭知不受理之判決。
四、原審以不能証明被告甲○○有違反著作權法犯行，而判決被告甲○○無罪，固非
    無見，惟查本件該有問題之光碟影片僅四片，比例甚少，被告甲○○並非常業犯
    ，其所涉者僅係違反著作權法第九十二條或第九十三條第三款、第八十七條第二
    款之罪嫌，已如前述，而中藝公司並非合法之告訴權人，其告訴不合法，檢察官
    循告訴人中藝公司聲請上訴指摘原判決不當，雖非以此為理由，惟原判決既有可
    議，自應予撤銷，並改為不受理之判決，以資適法。
據上論結，應依刑事訴訟法第三百六十九條第一項前段、第三百六十四條、第三百零
三條第三款，判決如主文。
本案經檢察官張金塗到庭執行職務。
中      華      民      國    九十二    年      四      月     三十     日
                              臺灣高等法院高雄分院刑事第九庭
                                  審判長法官  張明松
                                        法官  任森銓
                                        法官  張盛喜
右正本證明與原本無異。
被告不得上訴。
檢察官如不服本判決應於收受本判決後十日內向本院提出上訴書狀，其未述上訴理
由者，並得於提起上訴後十日內向本院補提理由書狀（均須按他造當事人之人數附繕
本)「切勿逕送上級法院」。
                                      書記官  楊茱宜
中      華      民      國     九十二      年      五      月     一   日


司法院資訊處製作；財團法人民間司法改革基金會備份。
